【裁判字號】    89,訴,364
【裁判日期】    900529
【裁判案由】    偽造文書
【裁判全文】
臺灣士林地方法院刑事判決                          八十九年度訴字第三六四號
    公  訴  人  臺灣士林地方法院檢察署檢察官
    被      告  己○○
右列被告因偽造文書案件，經檢察官提起公訴（八十九年度偵字第四二四九號），及
併案審理（九十年度偵字第二六三０號），本院判決如左：
    主  文
己○○連續行使偽造私文書，足以生損害於他人，累犯，處有期徒刑壹年。
扣案偽以丙○○代理丁○○、甲○○、徐端英、庚○○、戊○○名義填載之「台灣大
哥大股份有限公司行動電話服務申請書」五紙（含其上偽造丙○○之署押伍枚，丁○○、甲○○、徐端英、庚○○、戊○○之署押各壹枚）；偽以楊素幸、鍾道洪名義填
載之「台灣大哥大股份有限公司行動電話服務申請書」上偽造楊素幸、鍾道洪之署押
各壹枚，偽以楊素幸名義填載「同意書」上偽造楊素幸之署押壹枚，均沒收。
        事  實
一、己○○曾於民國（下同）八十二年間因違反麻醉藥品管理條例案件，經台灣花蓮
    地方法院判處有期徒刑三年確定，入監執行後於八十三年六月十五日假釋，於八
    十六年間又因違反麻醉藥品管理條例案件，經台灣台北地方法院判處有期徒刑三
    月確定，嗣定執行刑為一年八月，於八十七年八月五日執行完畢，詎仍不知悔改
    ，基於偽造文書之概括犯意，先於八十九年二月初某日，在台北市○○區○○路
    九十七號三立通訊行內，在未得丙○○及丁○○、甲○○、徐端英、庚○○等人
    之同意，冒用丙○○（另由台灣士林地方法院檢察署檢察官不起訴處分）之名義
    ，同時、同地接續偽填丙○○代辦丁○○、甲○○、徐端英、庚○○、戊○○等
    人申請「台灣大哥大股份有限公司行動電話服務申請書」之私文書五份，並偽簽
    丙○○、丁○○、甲○○、徐端英、庚○○、戊○○等人之署押於其上，足以生
    損害於丙○○及丁○○等人之權益，嗣於八十九年二月十八日晚間七時三十分許
    ，經警在臺北市○○○路四十一巷一弄七號二樓查獲，並自其身上起出丁○○等
    五人之偽造申請書五份及其自不詳處取得徐端英、甲○○、庚○○、戊○○等四
    人之身分證影本四張、丁○○之駕照影本及戊○○之自小客車行照影本各一紙。
    己○○復承上開偽造文書之概括犯意，並另基於意圖為自己及第三人不法所有之
    概括犯意，先於八十九年五月十五日，持於不詳時間在某不詳便利商店之影印機
    上拾獲他人印壞棄置之楊素幸駕駛執照影本一紙，至設於桃園縣桃園市○○街四
    十四號一樓「中健通信企業股份有限公司」，冒用楊素幸名義，在「台灣大哥大
    股份有限公司行動電話服務申請書」私文書之客戶欄內偽造楊素幸署押，內容則
    由不知情之承辦人員代為填載，並在「同意書」私文書之立同意書人欄內偽造楊
    素幸署押，內容亦由不知情之承辦人員代為填載，偽造後即持以向該公司申請0
    000000000號之行動電話門號，使不知情之台灣大哥大股份有限公司承
    辦人員陷於誤而據以核准申請，足以生損害於楊素幸及台灣大哥大股份有限公司
    ；己○○復於八十九年六月二十三日，持於不詳時間在某不詳便利商店之影印機
    上拾獲他人印壞棄置之鍾道洪身份證影本，至設於台北市○○○路五號「奇奇通
    訊科技股份有限公司」冒用鍾道洪名義，在「台灣大哥大股份有限公司行動電話
    服務申請書」私文書客戶欄內偽造鍾道洪署押，內容則由不知情之承辦人員代為
    填載，偽造後持向該公司申請0000000000號行動電話門號，使不知情
    之台灣大哥大股份有限公司承辦人員陷於誤而據以核准申請，足以生損害於鍾道
    洪及台灣大哥大股份有限公司。己○○取得上開二支行動電話門號後，除供己使
    用外，復提供予不知情之乙○○（另由台灣士林地方法院檢察署為不訴處分）使
    用，於八十九年五、六、七月間，共詐得九千六百八十五元電話費之不法利益。
二、案經台北市政府警察局大安分局移送台灣士林地方法院檢察署檢察官偵查起訴，
    及該署函送併案審理。
        理  由
一、訊據被告己○○，固坦承丁○○、甲○○、徐端英、庚○○、戊○○等五人上開
    「台灣大哥大股份有限公司行動電話服務申請書」為其所填載，其並冒用楊素幸
    、鍾道洪名義，偽填「台灣大哥大股份有限公司行動電話服務申請書」、「同意
    書」，並因而申請取得0000000000號、0000000000號行動
    電話門號之事實，惟辯稱：丁○○、甲○○、徐端英、庚○○、戊○○之證件影
    本及丙○○的身份證正本，都是丙○○交給伊的，伊知道丙○○素行不好，這些
    證件可能不是正當來源來，但伊為了賺取佣金才接案件，丙○○將證件交給伊後
    就一直聯絡不到他，伊填好的申請書無法送出，一直放在身邊才被查獲的；伊在
    某不詳便利商店之影印機上撿到印壞被人丟棄之楊素幸、鍾道洪身份證影本，就
    分別冒用楊素幸、鍾道洪名義去申請行動電話門號，申請到後伊都沒有用就交給
    乙○○，乙○○知道是冒名申請的云云。惟查：
（一）被害人甲○○、徐端英、庚○○、戊○○等人並未委請丙○○或被告代辦申請
      行動電話門號等情，業據渠等於警訊中指訴甚詳，並有上開「台灣大哥大股份
      有限公司行動電話服務申請書」五紙及徐端英、甲○○、庚○○、戊○○等四
      人之身分證影本四張、丁○○之駕照影本及戊○○之自小客車行照影本各一紙
      附卷可稽。而被告對於丙○○究於何時、何地交付丁○○、甲○○、徐端英、
      庚○○、戊○○身份證或駕駛執照影本乙節，於警訊中係供稱：丙○○於八十
      八年十一月十日二十一時許，在台北縣淡水鎮○○路捷運站前交付的等語（見
      偵查卷第九頁背面），於偵查中改稱：丙○○是在出事前二個星期，大概在過
      年前拿給伊的，他說是幫他同事代辦，伊忘記是在何處交付的，警訊中說的日
      期是伊第一次和丙○○見面，他託伊辦自己的部分，後來這些是他第二次給的
      等語（見偵查卷第六十三頁）；於本院初次調查中又改稱：於八十八年底過年
      前，在「罐頭」家中，丙○○問伊如何聲請及代辦，他雖沒有開口要伊代辦，
      但他走時將他自己及起訴書上面所寫那五個人的證件影本都留在桌上，伊認為
      他有代辦的意思，才把證件拿走，並填載申請書，在這之前丙○○只有問伊申
      辦的事情，他並未拿他自己的資料給過伊等語（見本院八十九年十一月十六日
      訊問筆錄），是被告所辯已前後不一，互有矛盾，而證人丙○○於偵查中堅決
      否認有委託被告代辦上開行動電話及交付上開證件影本，即被告於偵查中亦供
      稱：丙○○曾到中華路「罐頭哥」家中，當時他原本問伊辦理門號須要什麼資
      料，伊說要本人準備什麼證件，後來他先走，伊將桌上的資料都收到包包裡帶
      走，伊以為那是他留下來要伊辦理門號的；伊以為身分證影本是丙○○留給伊
      的等語（見偵查卷第八十頁、第八十一頁），益見被告所供之矛盾。而被告稱
      目前已找不到「罐頭」其人，丙○○經本院合法傳喚、拘提無著，是已無法傳
      訊對質，然衡情，若被告所辯為真，丙○○連同自己之身分證正本交付予被告
      代為申請，理應詢問被告代辦結果如何才是，豈有經被告屢屢聯絡不到之理，
      況被告又供稱於八十九年七、八月間搬家時將丙○○之身分證正本遺失等語（
      見本院八十九年十二月二十八日訊問筆錄），益見被告所辯實與常情有違，不
      足採信，此部分罪證明確，其犯行洵堪認定。
（二）被告坦承於上開時、地冒用楊素幸、鍾道洪名義填載申請書去申請行動電話門
      號之事實，核與被害人楊素幸於警訊、偵查中，鍾道洪於警訊中指訴未曾申請
      行動電話，遭人冒名申請等情相符，並經台灣大哥大股份有限公司職員鄭榮祥
      於警訊、偵查中證稱上開二支行動電話確係遭人冒名申請等情甚詳，復有上開
      「台灣大哥大股份有限公司行動電話服務申請書」二紙、「同意書」一紙及楊
      素幸駕駛執照一份（均影本）在卷可稽。而證人乙○○所使用之上開二支行動
      電話確係由被告交付乙節，亦經證人乙○○、周月美證述屬實，復有通聯紀錄
      二份在卷可佐，被告雖辯稱伊未曾使用過該二支行動電話，乙○○亦明知該二
      支行動電話是伊冒名申請使用的云云，然證人乙○○證稱其不知情，且卷附通
      聯紀錄中僅部分為其使用等語，而乙○○業經不起訴處分確定，是被告空言否
      認，並不足採信。而被告冒名申請上開二支行動電話，且未繳交電話費，致台
      灣大哥大股份有限公司損失電話費共九千六百八十五元乙節，此有交通部電信
      總局九十年二月十九日電信警九十字第五００九七三─０號函一紙在卷可參，
      足見被告於冒名申請之初，即有意圖為自己及第三人不法利益之詐欺犯意甚明
      ，此部分亦事證明確，其犯行堪予認定。
二、核被告冒用丙○○名義代丁○○、甲○○、徐端英、庚○○、戊○○等五人填寫
    「台灣大哥大股份有限公司行動電話服務申請書」私文書之所為，係犯刑法第二
    百十條之偽造私文書罪，其偽造丙○○等人之署押為偽造私文書之部分行為，不
    另論罪；其偽造楊素幸、鍾道洪名義填載「台灣大哥大股份有限公司行動電話服
    務申請書」私文書、偽以楊素幸名義填載「同意書」私文書並持以行使之所為，
    係犯刑法第二百十六條、第二百十條之行使偽造私文書罪，其偽造楊素幸、鍾道
    洪署押為偽造私文書之部分行為，其偽造私文書之低度行為為行使偽造私文書之
    高度行為所吸收，均不另論罪；其冒名持偽造之申請書向台灣大哥大股份有限公
    司申請行動電話號碼，使該公司承辦人員陷於錯誤據以核發，以此詐得免付電信
    費用不法利益之所為，係犯刑法第三百三十九條第二項之詐欺得利罪。被告冒用
    丙○○名義，同時、同地接續偽填其代辦丁○○、甲○○、徐端英、庚○○、戊○○等人申請「台灣大哥大股份有限公司行動電話服務申請書」之私文書及偽造
    丁○○等人之署押，係單一行為之接續犯。被告偽造私文書、二次行使造私文書
    、數次詐欺得利之犯行，分別間緊接，犯罪構成要件相同，顯係基於概括犯意反
    覆為之，應分別論以連續行使偽造私文書、連續詐欺得利一罪，並加重其刑。被
    告所犯上開連續行使偽造私文書罪、連續詐欺得利罪二罪間，具有方法、結果之
    牽連關係，為牽連犯，應從一重論以連續行使偽造私文書罪處斷。被告於起訴書
    所載以外之犯罪事實，雖未據起訴，惟此部分與前開經起訴論罪科刑之部分具有
    裁判上一罪之關係，已如前述，為起訴效力所及，本院自得併予審理。查被告曾
    於八十二年間因違反麻醉藥品管理條例案件，經台灣花蓮地方法院判處有期徒刑
    三年確定，入監執行後於八十三年六月十五日假釋，於八十六年間又因違反麻醉
    藥品管理條例案件，經台灣台北地方法院判處有期徒刑三月確定，嗣定執行刑為
    一年八月，於八十七年八月五日執行完畢，有台灣士林地方法院檢察署前案資料
    查註紀錄表、臺灣高等法院被告全國前案紀錄表各一紙附卷可稽，被告前曾受有
    期徒刑之執行完畢，五年以內再犯有期徒刑以上之本罪，為累犯，應依刑法第四
    十七條規定遞加重其刑。爰審酌被告之素行不佳、所犯情節、所生損害、犯後部
    分否認犯行之態度等一切情狀，量處如主文所示之刑。
三、扣案偽以丙○○代理丁○○、甲○○、徐端英、庚○○、戊○○名義填載之「台
    灣大哥大股份有限公司行動電話服務申請書」五紙（含其上偽造丙○○之署押伍
    枚，丁○○、甲○○、徐端英、庚○○、戊○○之署押各壹枚），係被告所有，
    且供被告犯罪所用之物，應依刑法第三十八條第一項第二款規定宣告沒收；又偽
    以楊素幸、鍾道洪名義填載之「台灣大哥大股份有限公司行動電話服務申請書」
    、偽以楊素幸名義填載之「同意書」各一份，均已交由台灣大哥大股份有限公司
    ，為該公司所有之物，不得沒收，然於「台灣大哥大股份有限公司行動電話服務
    申請書」上偽造楊素幸、鍾道洪之署押各壹枚，偽以楊素幸名義填載之「同意書
    」上偽造楊素幸之署押壹枚，係偽造之署押，應依刑第二百十九條規定併予宣告
    沒收。
依刑事訴訟法第二百九十九條第一項前段，刑法第五十六條、第二百十六條、第二百
十條、第三百三十九條第二項、第五十五條、第四十七條、第三十八條第一項第二款
、第二百十九條，罰金罰鍰提高標準條例第一條前段，判決如主文。
案經檢察官張嘉芬到庭執行職務。
中      華      民      國      九十      年      五    月    二十九   日
                                  臺灣士林地方法院刑事第四庭
                                      法  官  楊    迺    伶
右正本證明與原本無異。
如不服本判決，應於判決送達後十日內，向本院提出上訴狀。
                                          書記官
中      華      民      國      九十      年              月            日
附錄論罪科刑法條：刑法第二百十六條、第二百十條


司法院資訊處製作；財團法人民間司法改革基金會備份。
